【裁判字號】    89,易,197
【裁判日期】    890125
【裁判案由】    違反臺灣地區與大陸地區人民關係條例
【裁判全文】
臺灣高雄地方法院刑事判決                          八十九年度易字第一九七號
    公  訴  人  臺灣高雄地方法院檢察署檢察官
    被      告  甲○○
右列被告因違反台灣地區與大陸地區人民關係條例等案件，經檢察官提起公訴（八十
八年度偵字第二八六九六號），本院判決如左：
    主  文
甲○○違反不得僱用大陸地區人民在臺灣地區從事未經許可之工作之規定，處拘役肆
拾日，併科罰金新臺幣參萬元，拘役如易科罰金、罰金如易服勞役，均以新臺幣玖佰
元即銀元參佰元折算壹日。
    事  實
一、甲○○在高雄縣仁武鄉灣內三巷二十五號經營沈香木屑工廠，明知李長錦、劉邦
    春係未經依法申請許可而非法入境之大陸地區人民，竟未經主管機關許可，自民
    國八十八年十月二十五日起，以每日新臺幣（下同）九百元之薪資，僱用李長錦
    、劉邦春在上址從事木屑包裝、製作之工作，嗣於迨八十八年十一月二十三日下
    午二時二十分許，在上址為警當場查獲。
二、案經高雄縣警察局仁武分局移送臺灣高雄地方法院檢察署檢察官偵查起訴。
    理  由
一、訊之被告甲○○固坦承有於右揭時地僱用李長錦、劉邦春之事實，惟矢口否認有
    前開犯行，辯稱：李長錦、劉邦春係透過綽號「馬場」之不詳姓名男子介紹到伊
    處工作，伊不知李長錦、劉邦春係大陸地區人民云云。然查：李長錦、劉邦春係
    未經依法申請許可而非法入境之大陸地區人民，並於右揭時地受僱於被告甲○○
    等情，業據李長錦、劉邦春於警訊時供述甚明（見警卷第三頁至第六頁），並有
    查獲大陸人民偷入境初步偵訊資料表一紙附卷可稽，而被告雖於偵審中辯稱伊不
    知李長錦、劉邦春係大陸人民云云，然被告於警訊及本院審理時分別供承：「我
    有懷疑他們二人之身分，但沒有確定為大陸偷客」（見警卷第二頁）、「（問：
    是否曾懷疑過李長錦、劉邦春身分？）曾懷疑過，但仍僱用他自後，有問過他們
    ，但他們說身分證拿去辦事」（見本院八十九年一月十八日審判筆錄）等語在卷
    ，再參諸一般僱主僱用員工從事工作，必索身分證件以查明身份，並辦理薪資、
    勞工保險等手續之經驗法則，惟被告並未向李長錦二人索取身分證件，已據被告
    於本院審理時供明在卷，其雖又辯稱伊係因所經營之工廠並無正式登記，且李長
    錦二人又一再推拖，而伊亦打算等到領錢時再拿他們的身分證，所以才一直沒有
    索取云云（均見本院八十九年一月十八日審判筆錄），然其既已懷疑李長錦二人
    為大陸人民，復未依一般僱工程序索取身分證件，顯違常情，是其辯稱不知該二
    人係大陸人民云云，不足採信。本件事證明確，被告犯行洵堪認定。
二、核被告所為，係違反臺灣地區與大陸地區人民關係條例第十五條第四款之規定，
    應依同法第八十三條第一項規定論處。審酌被告僱用人數雖達二人，惟其並無前
    科，有本院被告院內索引卡紀錄表、臺灣高等法院被告全國前案紀錄表及臺灣高
    雄地方法院檢察署刑案資料查註紀錄表各一件附卷可稽，素行尚可，且犯後亦坦
    承部分犯行態度亦可等一切情狀，量處如主文所示之刑，並就拘役、罰金部分分
    別諭知易科罰金、易服勞役之折算標準。
據上論斷，應依刑事訴訟法第二百九十九條第一項前段，臺灣地區與大陸地區人民關
係條例第十五條第四款、第八十三條第一項，刑法第十一條前段、第四十一條、第四
十二條第二項，罰金罰鍰提高標準條例第二條，現行法規所定貨幣單位折算新臺幣條
例第二條，判決如主文。
中      華      民      國      八十九    年     一月    二十五    日
                                  臺灣高雄地方法院刑事庭
                                      法  官  李麗珠
右正本證明與原本無異。
如不服本判決，應於判決送達後十日內，向本院提出上訴狀。
                                      書記官  簡鴻雅
中      華      民      國      八十九    年     一     月    二十六    日
附錄本案判決論罪科刑法條：
臺灣地區與大陸地區人民關係條例第十五條第四款：
四、僱用或留用大陸地區人民在臺灣地區從事未經許可或與許可範圍不符之工作。
臺灣地區與大陸地區人民關係條例第八十三條第一項：
違反第十五條第四款或第五款規定者，處二年以下有期徒刑、拘役或科或併科新臺幣
三十萬元以下罰金。


司法院資訊處製作；財團法人民間司法改革基金會備份。
